【裁判字號】    98,交聲,2848
【裁判日期】    981209
【裁判案由】    聲明異議
【裁判全文】
臺灣高雄地方法院交通事件裁定        98年度交聲字第2848號
原處分機關  交通部公路總局高雄區監理所
代  表  人  劉育麟
異  議  人
即受處分人  甲○○
上列異議人即受處分人因違反道路交通管理處罰條例案件，對於
原處分機關即交通部公路總局高雄區監理所民國98年9 月28日所
為之處分（高監營裁字第裁80-NJ0000000號裁決書）聲明異議，
本院裁定如下：
    主  文
異議駁回。
    理  由
一、原處分意旨略以：異議人即受處分人甲○○於民國98年6 月
    20日10時56分許騎乘車號YYM-041 號輕型機車，沿高雄縣仁
    武鄉○○路行駛，行經該路段及八德南路交岔路口時，因闖
    越紅燈，經高雄縣政府警察局交通隊逕行舉發異議人「駕車
    行經有燈光號誌之交岔路口闖紅燈」，並開立98年8 月4 日
    高縣警交字第NJ0000000 號舉發違反道路交通管理事件通知
    單（下稱舉發通知單），而依據道路交通管理處罰條例第53
    條第1 項、第63條第1 項第3 款（裁決書漏載第3 款）等規
    定，於98年9 月28日以高監營裁字第裁80-NJ0000000號裁決
    書（下稱裁決書），裁處異議人罰鍰新臺幣（下同）1,800
    元，並記違規點數3 點等語。
二、本件異議意旨略以：異議人於前揭時地固曾騎乘上開機車，
    行經前開交岔路口高架橋下，然因高架橋下有左轉燈，異議
    人當時係超越紅燈停在左邊準備要左轉，本件裁決書之裁罰
    顯有錯誤，為此請求撤銷原處分云云。
三、按汽車駕駛人，行經有燈光號誌管制之交岔路口闖紅燈者，
    處新臺幣1,800 元以上5,400 元以下罰鍰，並記違規點數3
    點，道路交通管理處罰條例第53條第1 項、第63條第1 項第
    3 款分別載有明文；又該法所指之車輛，係指在道路上以原
    動機行駛之汽車（包括機器腳踏車）或以人力、獸力行駛之
    車輛，故機車亦在規範範圍內，同法第3 條第8 款亦有明文
    。次按汽車駕駛人經以科學儀器取得證據資料證明其行為違
    規，當場不能或不宜攔截製單舉發者，得對汽車所有人逕行
    舉發之，同條例第7 條之2 第1 項第7 款亦有明文。又按路
    口燈光號誌顯示為紅燈係表示禁止通行，不得超越停止線或
    進入路口，道路交通標誌標線號誌設置規則第206 條第5款
    定有明文。因之，駕駛人有否闖越紅燈之違規行為，自應以
    車輛通過停止線或進入路口時號誌是否為紅燈作為評斷基準
    ，合先敘明。
四、經查：
  (一)本件異議人於98年9 月28日裁決書送達後，於同年10月14日
    向本院聲明異議，此有送達證書及本院收狀日期戳記章在卷
    可查，足認其聲明異議係於裁決書送達之翌日起20日內提出
    ，雖異議人雖未依道路交通案件處理辦法第13條之規定向原
    處分機關提出異議狀後，再由該機關轉送本院審理，惟該由
    原處分機關移送之規定並非強制規定，且異議人亦已於法定
    期間內向最後審理之機關即本院提出聲明異議，故為訴訟經
    濟計，異議人逕向本院提出聲明異議，程序上自應仍屬適法
    ，合先敘明。
  (二)異議人於前揭時地騎乘機車，沿設有燈光管制號誌之交叉路
    口時，經設置在該路口之闖紅燈及測速自動照相設備攝得異
    議人於紅燈時騎車越過停止線，並騎至人行穿越道上，經高
    雄縣政府警察局交通隊逕行製單舉發異議人「駕車行經有燈
    光號誌之交岔路口闖紅燈」，並由原處分機關就其駕車行經
    有燈光號誌管制之交岔路口闖紅燈之交通違規行為裁處罰鍰
    1,800 元及記違規點數3 點之事實，有舉發通知單及裁決書
    、採證照片附卷可稽（本院卷第15、16、24、25頁）。
  (三)本件依卷附違規採證照片2 張所示，其中第1 張於98年6 月
    20日10時56分許，紅燈啟亮後42.8秒時，及第2 張於同日10
    時56分許，紅燈啟亮後43.8秒時，所拍攝之照片，均可見異
    議人於紅燈亮時仍騎乘機車越過高雄縣仁武鄉○○路與八德
    南路口之停止線，並騎至行人穿越道上，又該交岔路口號誌
    設計黃燈秒數為4.9 秒，有自動照相設備所拍攝之舉發違規
    彩色照片2 張及數據判讀參考資料在卷可參（本院卷第25、
    27頁），由此觀之，異議人騎車行經該處路口時，對於燈號
    之變化，顯有足夠之時間加以反應，並為適當之處置，卻仍
    騎乘機車跨越該路口之停止線，騎至行人穿越道上，以致感
    應啟動照相儀器，顯見異議人並無完全停止之意思，而是繼
    續向前行駛，仍處於隨時可加速穿越路口之狀態，已難謂異
    議人並無穿越路口之意圖，且由異議人於紅燈亮騎乘機車至
    行人穿越道上時，此時異議人之雙腳皆未落地，顯示異議人
    所騎乘之機車仍在前進，則異議人於紅燈亮時仍騎乘機車越
    過路口之停止線，顯然無視於紅燈號誌，堪認有穿越路口之
    企圖，且其車身已超越停止線，騎至行人穿越道上，並繼續
    前進，已足以妨害其他方向之行人通行，自屬闖紅燈無疑。
  (四)又異議人雖辯稱：因高架橋下有左轉燈，異議人停在左邊準
    備要左轉云云，然依卷附之違規採證照片顯示，異議人所騎
    乘之機車並未開啟左轉之方向燈，亦未有向左轉彎行駛之跡
    象，實難認異議人有左轉之意思；且佐以該交岔路口並無左
    轉用燈號之設置，業據高雄縣政府警察局98年11月4 日高縣
    警交字第0980049387號函敘明在卷（本院卷第23頁），是異
    議人應係直行行駛，而非左轉無疑，異議人所辯，顯非足採
    。從而，異議人行經有燈光號誌管制之交叉路口闖紅燈之違
    規行為，應堪認定。
五、綜上所述，異議人於上述時、地，騎乘前揭車輛，確有行經
    有燈光號誌管制交岔路口闖紅燈之交通違規情事，原處分機
    關依道路交通處罰條例第53條第1 項、第63條第1 項第3 款
    等規定，裁處受處分人罰鍰1,800 元，並記違規點數3 點，
    核無違誤，裁罰額度亦無不當，應予維持，異議人提起本件
    聲明異議，洵無理由，應予裁定駁回。至異議人另辯稱其未
    行駛於快車道云云（本院卷第4 頁），經本院審酌後，因非
    屬本件闖紅燈違規所受裁罰之審酌範疇，是認與
    本裁定結果並無影響，併予敘明。
據上論斷，爰依道路交通管理處罰條例第87條第2 項、道路交通
案件處理辦法第19條，裁定如主文。
中    華    民    國    98    年    12    月    9     日
                  交通法庭    法  官  林建鼎
以上正本證明與原本無異。
如不服本裁定，應於收受送達後5 日內向本院提出抗告狀（需附
繕本）。
中    華    民    國    98    年    12    月    9     日
                              書記官  林秀敏


司法院資訊處製作；財團法人民間司法改革基金會備份。
